【裁判字號】    99,上訴,4465
【裁判日期】    991230
【裁判案由】    毒品危害防制條例
【裁判全文】
臺灣高等法院刑事判決                99年度上訴字第4465號
上  訴  人
即  被  告  邵麗雲
上列上訴人即被告因違反毒品危害防制條例案件，不服臺灣基隆
地方法院99年度訴字第712 號，中華民國99年11月17日第一審判
決（起訴案號：臺灣基隆地方法院檢察署99年度毒偵字第1347號
），提起上訴，本院判決如下：
    主  文
上訴駁回。
    理  由
一、按提起第二審之上訴，其上訴書狀應敘述具體理由，為第二
    審上訴必備之程式。此觀民國96年7 月4 日修正公布刑事訴
    訟法第361 條第2 項之規定甚明。倘上訴理由之敘述未合乎
    具體之要求者，其上訴即屬同法第362 條前段所定「上訴不
    合法律上之程式」，第二審法院應依同法第367 條前段之規
    定，以判決駁回之。至其理由之具體與否，屬第二審法院審
    查範圍，不在第一審法院命補正之列，上訴書狀如已敘述理
    由，無論其具體與否，即無待其補提理由書或命補正之問題
    。此與上訴書狀全未敘述上訴理由者，第一審法院依刑事訴
    訟法第361 條第3 項之規定，應定期間先命補正之情形，尚
    屬有別。又第二審上訴之目的，既在於請求撤銷、變更原判
    決，則所謂「具體理由」，自應就原判決如何足以撤銷、如
    何應予變更之「事實上」或「法律上」之具體根據，本於確
    實之訴訟資料暨原因事實之所出，逐一敘述、記載，必已具
    體指出原判決事實認定之所憑有如何之錯誤（如原判決所採
    之證據如何不具證據能力，所為證明力之判斷如何違背經驗
    、論理法則等），法律之適用（尤其實體法）有如何之違誤
    ，形式上已足以動搖原判決使之成為不當或違法而得改判之
    事由；必要時並應提出有利於己之事證，期使第二審法院採
    納，俾為有利於上訴人之認定，始屬合法。上訴理由之敘述
    ，應先合乎具體之要求，始有所敘述可取與否之實體審理與
    判斷之問題。是上訴人之上訴書狀雖敘述上訴理由，但僅泛
    言原判決認定事實錯誤、違背法令、量刑失之過重或輕縱等
    情詞，而未依上揭意旨指出具體事由，或形式上雖已指出具
    體事由，然該等事由縱使屬實，亦不足以認為原判決有何不
    當或違法，或其所陳之事由，與訴訟資料所載不相適合，或
    所指摘原判決之「不當」或「違法」根本不存在者，均應認
    其實質上並未符合具體之要件，庶符節制濫行上訴之立法意
    旨。又上訴之「理由」應於理由書中敘述，不得引用或檢附
    其他文書替代，方能認為合法。
二、本件原判決認定上訴人即被告邵麗雲有原判決事實欄所載之
    犯行，因而分別論處被告施用第二級毒品罪（累犯）、施用
    第一集毒品罪（累犯），係以「上開事實，業經被告坦承不
    諱，且被告為警所採集之尿液，經送驗結果，卻呈安非他命
    、甲基安非他命、嗎啡及可待因陽性反應，亦有列管毒品人
    口尿液檢體採集送驗紀錄表（尿液檢體編號：Ｚ000000000扣
    案之第071 號）、臺灣檢驗科技股份有限公司於99年7 月12
    日所出具之濫用藥物檢驗報告1 份在卷可稽」等情，為其論
    據，足見原判決已詳敘其憑以認定之證據及理由，並無違背
    證據、經驗及論理法則。再原判決依其確認之事實而為法律
    之適用，亦無違誤。被告不服原審之判決，提起上訴，其上
    訴理由略稱：被告於97年入監服刑時發現感染HIV ，然出監
    後因感染HIV 致求職不順遂，屢換工作，心情沈重倍感經濟
    壓力下，才欲藉由吸食毒品抒壓。目前被告被訴追共計3 件
    毒品案件，分別是6 月、8 月、9 月所犯，因被告尚有一位
    17歲之子需扶養，懇請鈞院將三件毒品案合併宣判後再發監
    執行云云。惟查：刑法廢除連續犯之目的在矯正採證上過於
    寬鬆，致過度擴張連續犯概念，造成刑罰不公之現象，故連
    續犯廢除後，基於連續犯原為數罪之本質及刑罰公平原則之
    考量，就刑法修正施行後多次施用毒品之犯行，採一罪一罰
    ，本質上尚非集合犯，迭經最高法院決議著有判決在案，被
    告於6 月、8 月、9 月所為之犯行，自應分論併罰。則被告
    上訴意旨請求本院合併宣判後再發監執行云云，即屬無據。
    是上訴意旨，徒憑己詞，再事爭執，且未具體指明原判決前
    開認事或用法有何不當或違法情形，因此，應認被告之上訴
    實質上未符合理由應具體之要件。依上說明，其上訴為不合
    法律上之程式，應予駁回，並不經言詞辯論為之。
三、據上論斷，應依刑事訴訟法第367 條前段、第372 條，判決
    如主文。
中    華    民    國    99    年    12    月    30    日
                  刑事第二十庭審判長法  官  楊貴雄
                                    法  官  林銓正
                                    法  官  許必奇
以上正本證明與原本無異。
施用第一級毒品部分如不服本判決，應於收受送達後10日內向本
院提出上訴書狀，其未敘述上訴之理由者並得於提起上訴後10日
內向本院補提理由書（均須按他造當事人之人數附繕本）「切勿
逕送上級法院」。
施用第二級毒品部分不得上訴。
                                    書記官  高郁婷
中    華    民    國   100    年    1     月    4     日

司法院資訊處製作；財團法人民間司法改革基金會備份。
